【裁判字號】    97,上訴,5153
【裁判日期】    980113
【裁判案由】    毒品危害防制條例
【裁判全文】
臺灣高等法院刑事判決                97年度上訴字第5153號
上  訴  人  甲○○
即  被  告
上列上訴人因違反毒品危害防制條例等案件，不服臺灣板橋地方
法院97年度訴字第3535號，中華民國97年9 月25日第一審判決（
起訴案號：臺灣板橋地方法院法院檢察署97年度毒偵字第5420號
），提起上訴，本院判決如下：
    主  文
上訴駁回。
    理  由
一、按依刑事訴訟法第350 條、第361 條、第362 條、第367 條
    規定，不服地方法院之第一審判決而上訴者，須提出上訴書
    狀，並應敘述具體理由，為上訴必備之程式；其所提出之書
    狀未敘述上訴理由，或僅曾以言詞陳述上訴理由者，均應於
    上訴期間屆滿後20日內補提理由書於第一審法院。第一審法
    院經形式審查，認逾期未補提上訴理由者，應定期間先命補
    正；逾期未補正者，為上訴不合法律上之程式，應以裁定駁
    回。倘已提出上訴理由，但所提非屬具體理由者，則由第二
    審法院以上訴不合法律上之程式，判決駁回。而所謂具體理
    由，必係依據卷內既有訴訟資料或提出新事證，指摘或表明
    第一審判決有何採證認事、用法或量刑等足以影響判決本旨
    之不當或違法，而構成應予撤銷之具體事由，始克當之（例
    如：依憑證據法則具體指出所採證據何以不具證據能力，或
    依憑卷證資料，明確指出所為證據證明力之判斷如何違背經
    驗、論理法則）；倘僅泛言原判決認定事實錯誤、違背法令
    、量刑失之過重或輕縱，而未依上揭意旨指出具體事由，或
    形式上雖已指出具體事由，然該事由縱使屬實，亦不足以認
    為原判決有何不當或違法者（例如：對不具有調查必要性之
    證據，法院未依聲請調查亦未說明理由，或援用證據不當，
    但除去該證據仍應為同一事實之認定），皆難謂係具體理由
    ，俾與第二審上訴制度旨在請求第二審法院撤銷、變更第一
    審不當或違法之判決，以實現個案救濟之立法目的相契合，
    並節制濫行上訴（最高法院97年度台上字第892 號判決亦同
    此意旨）。
二、本件原審判決略以：被告甲○○有多次違反麻醉藥品管理條
    例案件前科，又於民國（下同）89年間，因施用毒品案件，
    經臺灣板橋地方法院於同年4 月14日以89年度毒聲字第2546
    號裁定送觀察、勒戒，認無繼續施用毒品傾向，於同月28日
    釋放，並經臺灣板橋地方法院檢察署檢察官於同月27日以89
    年度偵字第2856為不起訴處分確定，於同年5 月13日執行期
    滿；復於95年間，因施用毒品案件，經臺灣板橋地方法院於
    95年1 月25日以95年度毒聲字第140 號裁定送觀察、勒戒，
    經本院於95年2 月23日以95年度毒抗字第97號裁定駁回抗告
    確定，經送觀察、勒戒後，認有繼續施用毒品傾向，經臺灣
    板橋地方法院於95年9 月18日以95年度毒聲字第1778號裁定
    送戒治處所施以強制戒治，於96年6 月25日釋放，並經同署
    檢察官於96年6 月25日以96年度戒毒偵字第264 號為不起訴
    處分確定，於96年9 月17日戒治期滿。其猶不知悛悔，復基
    於施用第一級毒品海洛因及第二級毒品甲基安非他命等犯意
    ，於97年6 月18日中午某時，臺北縣樹林市○○街149 號，
    將第一級毒品海洛因及第二級毒品甲基安非他命混合，置於
    注射針筒，以注射針筒將前揭毒品注射入體內之方式，施用
    上開毒品後，將該注射針筒丟棄，嗣翌日上午10時30分許，
    在臺北縣樹林市○○街2 巷28號佳賓旅社A11 號房內為警查
    獲，並扣得不詳之人前此留下之注射針筒1 支及燈泡吸食器
    1 個等語。
三、被告不服原審判決，提起上訴，其於97年10月13日提出之上
    訴狀及於同年10月20日補呈之上訴理由狀所敘述之上訴理由
    略以：被告於96年9 月17日強制戒治期滿後，即主動前往行
    政院衛生署八里療養院接受「美沙冬」門診治療迄今，有行
    政院衛生署八里療養院診斷證明書1 紙附卷可佐，被告會持
    續接受治療，直至毒癮戒除為止，上述事實可證明被告有戒
    除毒癮之決心外，亦可認被告經尿液檢驗後所呈之陽性毒品
    反應可能為接受「美沙冬」治療所致，請求撤銷原判決；又
    被告雖觸犯刑章，惟請姑念被告未曾受有期徒刑以上刑之宣
    告，智識有限，疏忽致觸犯刑章，事後已深知悔意，保證以
    後不會再犯，請求給予緩刑之宣告云云。
四、查原判決已於理由內說明：前揭事實，業據被告於警詢及原
    審審理時均坦承不諱，又其為警查獲後，於同日下午1 時55
    分許，經採集其尿液檢體，送由臺灣檢驗科技股份有限公司
    以酵素免疫分析法初步檢驗，呈鴉片類及安非他命類陽性反
    應，復經氣相層析質譜儀法確認，亦有嗎啡（39237ng/ml）
    、可待因（4365ng/ml） 、安非他命（614ng/ml）、甲基安
    非他命（2651ng/ml） 等陽性反應，有該公司97年6 月26
    日濫用藥物尿液檢驗報告附卷得佐。按海洛因經注射或吸入
    人體後，約百分之80於24小時內自尿中排出，一般而言，尿
    液中能否驗出嗎啡陽性反應與其投與量、投與途徑、採尿時
    間、個人體質及檢測方法之靈敏度有關，國外曾有文獻報導
    注射6 毫克之海洛因鹽酸鹽，其代謝物嗎啡之平均可檢出時
    限約為26小時，業經行政院衛生署藥物食品檢驗局於81年9
    月8 日以藥檢1 字第8114885 號函述綦詳；又甲基安非他命
    經口服投與後約百分之70於24小時內自尿中排出，約百分之
    90於96小時內自尿中排出，由於甲基安非他命成分之檢出與
    其投與方式、投與量、個人體質、採尿時間與檢測儀器之精
    密度等諸多因素有關，因此僅憑尿液中呈甲基安非他命陽性
    反應，並無法確實推算吸食時間距採集時間之長短，惟依上
    述資料推斷，最長可能不會超過4 日，亦有行政院衛生署藥
    物食品檢驗局81年2 月8 日（81）藥檢1 字第001156號函可
    按。查目前之尿液檢體毒品反應鑑驗方法，以氣相層析質譜
    儀法最為精確，並可排除服用藥物導致毒品偽陽性反應之可
    能性，再參諸海洛因係嗎啡經化學合成之半人工合成品，其
    毒性倍於嗎啡，其施打或吸食後，經人體代謝作用而分解成
    毒性較低之嗎啡，而於尿液中被檢測出，故吸食或施打海洛
    因或嗎啡在尿液中均以嗎啡形態被檢測出，此為法院職務上
    已知之事實，並經行政院衛生署藥物食品檢驗局上揭函文敘
    明無誤，且觀以目前一般常見施用之第一級毒品為海洛因，
    甚少或甚至未見有施用鴉片或嗎啡者，足徵被告施用之第一
    級毒品應為海洛因，堪為認定。茲本件被告尿液檢體經以氣
    相層析質譜儀法確認，鑑出被告尿液確有嗎啡及甲基安非他
    命等陽性反應，是可確信被告於採集尿液檢體前約分別於26
    小時、96小時內扣除為警查獲後被告不可能施用毒品期間內
    之某時，確曾施用第一級毒品海洛因及第二級毒品甲基安非
    他命。另查被告前於89年間，因施用毒品案件，經臺灣板橋
    地方法院於同年4 月14日以89年度毒聲字第2546號裁定送觀
    察、勒戒，認無繼續施用毒品傾向，於同月28日釋放，經臺
    灣板橋地方法院檢察署檢察官於同月27日以89年度偵字第28
    56為不起訴處分確定，於同年5 月13日執行期滿，另於95年
    間，復因施用毒品案件，經臺灣板橋地方法院於95年1 月25
    日以95年度毒聲字第140 號裁定送觀察、勒戒，經本院於95
    年2 月23日以95年度毒抗字第97號裁定駁回抗告確定，經送
    觀察、勒戒後，認有繼續施用毒品傾向，復經臺灣板橋地方
    法院於95年9 月18日以95年度毒聲字第1778號裁定送戒治處
    所施以強制戒治，於96年6 月25日釋放，經同署檢察官於96
    年6 月25日以96年度戒毒偵字第26 4號為不起訴處分確定，
    於96年9 月17日戒治期滿，有本院被告前案紀錄表在卷可徵
    。綜上所見，本件被告於強制戒治期滿後5 年內再施用前述
    毒品之犯行，事證業臻明確。核被告施用第一級毒品海洛因
    之行為，係犯毒品危害防制條例第10條第1 項之施用第一級
    毒品罪；又其施用第二級毒品甲基安非他命之行為，則犯同
    條第2 項之施用第二級毒品罪。其施用前揭毒品，衡情，亦
    各應有持有該毒品之行為，惟此持有之低度行為，當分別為
    其施用上開毒品之高度行為所吸收，均不另論罪。其係以一
    行為同時觸犯前述2 罪名，故為想像競合犯，應依刑法55條
    前段規定，從一情節較重之施用第一級毒品罪處斷，起訴書
    認係基於各別犯意，且行為互殊，應分論併罰，尚有未洽。
    並說明本件執行公訴檢察官具體求處有期徒刑8 月，原審法
    院審酌其於受觀察、勒戒及強制戒治後，猶另萌施用毒品之
    犯意，再犯本罪，顯見其戒除毒癮之意志薄弱，且未衷心悛
    悔，漠視法令之禁制，恣意濫用藥品，其行為甚為可訾，及
    施用毒品祗係戕害其自己身心，並無加害他人，兼衡其本件
    施用毒品種類、次數、犯罪動機、目的、手段、犯後態度等
    一切情狀，認檢察官之求刑確屬允當，爰量處被告有期徒刑
    8 月。另敘明至扣案之注射針筒1 支及燈泡吸食器1 個，均
    非被告所有乙節，業經被告供明在卷，而復查無證據可資證
    明其等確屬被告所有，是不併為沒收宣告之諭知等語。原審
    判決既已詳細記載認定被告犯罪之證據及理由，並已審酌關
    於刑法第57條科刑之一切情狀，在適法範圍內行使裁量權，
    核無量刑違法或不當之情形。被告上訴意旨，僅空言泛稱其
    於96年9 月17日強制戒治期滿後，即主動接受「美沙冬」門
    診治療迄今，被告會持續接受治療至毒癮戒除為止，此事實
    可證明被告有戒除毒癮之決心外，亦可認被告經尿液檢驗後
    所呈之陽性毒品反應可能為接受「美沙冬」治療所致；又被
    告雖觸犯刑章，惟請姑念被告未曾受有期徒刑以上刑之宣告
    ，智識有限，疏忽致觸犯刑章，事後已深知悔意，保證以後
    不會再犯，請求給予緩刑之宣告云云。惟就原審判決認定事
    實、適用法律及量刑等事項，有何不當或違法之處，甚或接
    受「美沙冬」治療，何以會導致尿液呈嗎啡陽性反應，顯與
    鑑定結果不符等情，並未具體指摘或提出任何實證資料，僅
    空言抗辯，自非屬上訴第二審之具體理由，其上訴自不合法
    律上之程式，爰不經言詞辯論予以駁回。
五、據上論斷，應依刑事訴訟法第367 條前段、第372 條，判決
    如主文。
中    華    民    國    98    年    1     月    13    日
                  刑事第十四庭審判長法  官  陳志洋
                                    法  官  梁耀鑌
                                    法  官  謝靜恒
以上正本證明與原本無異。
如不服本判決，應於收受送達後10日內向本院提出上訴書狀，其
未敘述上訴之理由者並得於提起上訴後10日內向本院補提理由書
（均須按他造當事人之人數附繕本）「切勿逕送上級法院」。
                                    書記官  陳珮茹
中    華    民    國    98    年    1     月    14    日


司法院資訊處製作；財團法人民間司法改革基金會備份。
